【裁判字號】    97,中簡上,130
【裁判日期】    970328
【裁判案由】    詐欺
【裁判全文】
臺灣臺中地方法院刑事判決           97年度中簡上字第130號
上  訴  人  臺灣臺中地方法院檢察署檢察官
被      告  甲○○
上列上訴人因被告詐欺案件，不服本院臺中簡易庭九十六年度中
簡字第三六一三號中華民國九十六年十二月十一日第一審簡易判
決（聲請簡易判決處刑案號：臺灣臺中地方法院檢察署九十六年
度偵字第二四八○九號），提起上訴，本院管轄第二審之合議庭
判決如下：
    主          文
原判決撤銷。
甲○○幫助共同意圖為自己不法之所有，以詐術使人將本人之物
交付，處有期徒刑伍月，如易科罰金，以新台幣壹仟元折算壹日
。
    犯罪事實
一、甲○○可預見其所有之臺灣郵政股份有限公司太平永豐路郵
    局帳號00000000000000號帳戶之存摺及提款卡如交付他人，
    他人將藉所蒐集之上開帳戶存摺及提款卡以遂行財產上犯罪
    之目的，竟仍不顧他人可能遭受財產上損害之危險，而基於
    幫助犯詐欺取財罪之不確定故意，於民國九十六年四月間某
    日，將上開帳戶之存摺、印章、提款卡連同密碼，在臺中縣
    太平市○○路之郵局門口前，以每十五天一期，每期新台幣
    （下同）五千元之代價，提供給經由友人張雅萍介紹而認識
    收購金融機構帳戶綽號「阿龍」不詳姓名年籍之成年男子，
    而容許「阿龍」藉其帳戶遂行財產犯罪。嗣「阿龍」即與其
    他不詳姓名年籍之成年人共同意圖為自己不法之所有，基於
    詐欺取財之犯意聯絡，於九十六年四月二十五日上午八時三
    十分許，以電話向乙○○施用詐術，佯稱其電話費未繳，已
    遭通緝，致使資金遭受凍結，可透過臺中地方地方法院法官
    甲○○幫忙解決資金凍結問題，但須將存簿內之存款匯到甲
    ○○前開郵局帳戶云云，使乙○○陷於錯誤，而於同日中午
    十二時四十一分許，依對方指示，匯款七十萬元入甲○○前
    開帳戶，隨即遭提領一空，致受有損害。
二、案經臺中縣警察局太平分局報告臺灣臺中地方法院檢察署檢
    察官偵查後聲請簡易判決處刑。
    理    由
一、上揭犯罪事實，業據被告甲○○於本院審理時坦承不諱，核
    與被害人乙○○於警詢中指述受騙匯款入被告帳戶之情節相
    符，復有被害人提出之郵政國內匯款執據、被告上開郵局開
    戶資料及客戶歷史交易清單在卷可佐。按金融機構之帳戶為
    個人理財之工具，而申請開設金融帳戶並無特殊之限制，一
    般民眾皆能自由申請開戶，並得同時在不同金融機構申請多
    數存款帳戶使用，乃眾所周知之事實，依一般人之社會生活
    經驗，倘係經由合法管道之收入或支出，其於金融帳戶之存
    放及提領，本可自行向金融行庫開立帳戶後使用，殊無大費
    周章收購他人帳戶使用之必要，況且近來類似刮刮樂、退稅
    轉帳、網拍購物等詐騙案件層出不窮，詐騙集團多利用人頭
    帳戶做為出入帳戶，不僅廣為媒體所披載，亦經政府一再宣
    導提醒注意，尤以現今各地金融機構所設自動提款機莫不設
    定轉帳之警示畫面，或張貼警示標語，促請使用大眾注意，
    衡諸目前社會電視、報紙甚至網路等管道流通資訊之普及程
    度，以及使用自動提款機從事提款、轉帳交易之頻繁，苟見
    有陌生人不思以自己名義申請開立帳戶，反而向不特定人蒐
    集、承租或收購他人之金融機構帳戶使用，帳戶所有人焉能
    安心將其帳戶交付收購帳戶之人，而絲毫未加懷疑其收集帳
    戶之目的即在於詐取他人財物？是以，被告對於詐騙集團多
    以蒐集他人帳戶供作詐騙被害人匯款之犯罪工具，而被告將
    其所開立之上開帳戶存摺、提款卡、密碼等資料交付予詐欺
    取財集團成員，將被用以實行詐欺犯行，當可預見，且該詐
    欺集團成員利用被告帳戶向人詐取財物，亦無違背被告之本
    意，被告主觀上具有幫助他人詐欺取財之不法犯意甚明。本
    件事證明確，被告犯行堪以認定。
二、查「阿龍」與其他不詳姓名年籍之成年人共同意圖為自己不
    法之所有，基於詐欺取財之犯意聯絡，以詐術騙取被害人之
    金錢，渠等所為係共同犯刑法第三百三十九條第一項之詐欺
    取財罪。而被告可預見他人蒐集其郵局帳戶，係為遂行財產
    上犯罪之目的，猶基於幫助詐欺取財之不確定故意，提供自
    己郵局帳戶作為詐騙匯款專戶使用，核其所為，則係犯刑法
    第三十條第一項前段、第三百三十九條第一項之幫助詐欺取
    財罪。被告以幫助他人犯罪之意思，參與犯罪構成要件以外
    之行為，為幫助犯，其犯罪情節顯較正犯為輕，爰依刑法第
    三十條第二項規定，按正犯之刑減輕其刑。
三、原審認被告犯行明確，據以論罪科刑，固非無見。惟按刑事
    審判之量刑，在於實現刑罰權之分配正義，故法院對有罪之
    被告科刑，應符合罪刑相當原則，使罰當其罪，以契合人民
    之法律感情，此所以刑法第五十七條明定科刑時應審酌一切
    情狀，尤應注意該條所列各款情形，以為科刑輕重之標準。
    近來詐欺集團利用各種管道，詐騙民眾財產，造成社會人心
    惶惶，被告販賣人頭帳戶供詐欺集團使用，妨礙偵查機關追
    查犯罪，本件被害人遭詐騙金額高達七十萬元，被告犯罪所
    生損害甚鉅，且迄未與被害人達成和解，衡以詐欺取財罪之
    法定刑度為五年以下有期徒刑、拘役或科或併科一千元以下
    罰金，原審判處有期徒刑二月，尚屬過輕，而不能收警惕之
    效果。據此，檢察官依被害人請求，認原審量刑過輕，提起
    上訴，即有理由，自應由本院予以撤銷改判。爰審酌被告年
    輕力壯，當思依憑己力營生，僅係因一時缺錢花用，即貪圖
    小利提供帳戶予他人從事詐財行為，非但增加被害人尋求救
    濟之困難，造成社會人心不安，亦助長詐欺犯罪之氣焰，危
    害財產交易安全及擾亂金融秩序，惟念其犯後坦承犯行，暨
    其犯罪手段、智識程度等一切情狀，量處如主文所示之刑，
    並諭知易科罰金之折算標準。
據上論斷，應依刑事訴訟法第四百五十五條之一第一項、第三項
、第三百六十九條第一項前段、第三百六十四條、第二百九十九
條第一項前段，刑法第三十條、第三百三十九條第一項、第四十
一條第一項前段，刑法施行法第一條之一，判決如主文。
中    華    民    國    97    年    3    月     28    日
                  刑事第十二庭  審判長法  官  莊深淵
                                      法  官  蔡建興
                                      法  官  羅智文
上正本證明與原本無異。
本件不得上訴。
                                      書記官  廖春玉
中    華    民    國    97    年    3     月    28    日
刑法第339條第1項前段
意圖為自己或第三人不法之所有，以詐術使人將本人或第三人之
物交付者，處5年以下有期徒刑、拘役或科或併科1000元以下罰
金。


司法院資訊處製作；財團法人民間司法改革基金會備份。
